【裁判字號】    98,審聲,2872
【裁判日期】    980716
【裁判案由】    聲請定其應執行刑
【裁判全文】
臺灣高雄地方法院刑事裁定            98年度審聲字第2872號
聲  請  人  臺灣高雄地方法院檢察署檢察官
受  刑  人  甲○○
                    （現於台灣屏東監獄執行中）
上列聲請人因受刑人數罪併罰有二裁判以上，聲請定其應執行刑
（98年度執聲字第2467號），本院裁定如下：
    主  文
甲○○所犯如附表所示之參罪，所處各如附表所示之刑，應執行
有期徒刑拾壹月，如易科罰金，以銀元參佰元即新臺幣玖佰元折
算壹日。
    理  由
一、聲請意旨略以：受刑人甲○○因犯施用第二級毒品、詐欺等
    3 罪，先後判決確定如附表所示，應依刑法第53條、第51
    條第5 款規定，定其應執行之刑，爰依刑事訴訟法第477 條
    第1 項聲請裁定等語。
二、按數罪併罰，有二裁判以上者，依刑法第51條之規定，定其
    應執行之刑；數罪併罰，分別宣告其罪之刑，宣告多數有期
    徒刑者，於各刑中之最長期以上，各刑合併之刑期以下，定
    其刑期，但不得逾30年，刑法第53條、第51條第5 款分別定
    有明文。又司法院釋字第662 號解釋：「中華民國九十四年
    二月二日修正公布之現行刑法第四十一條第二項，關於數罪
    併罰，數宣告刑均得易科罰金，而定應執行刑之刑逾六個月
    者，排除適用同條第一項得易科罰金之規定部分，與憲法第
    二十三條規定有違，並與本院釋字第三六六號解釋意旨不符
    ，應自本解釋公布之日起失其效力。」，故對於數罪併罰，
    數宣告刑均得易科罰金，而定應執行之刑超過6 個月之案件
    ，依司法院釋字第366 號、662 號解釋意旨，仍得易科罰金
    。再刑法第2 條第1 項規定：「行為後法律有變更者，適用
    行為時之法律。但行為後之法律有利於行為人者，適用最有
    利於行為人之法律」。而依刑法第51條定應執行刑時，裁判
    確定前犯數罪，其中1 罪在新法施行前者，亦應為新舊法比
    較，此有最高法院95年5 月23日第8 次刑事庭會議決議可資
    參照。本件受刑人於裁判確定前犯附表所示之2 罪，其中2
    罪係於95年7 月1 日之前所犯，而刑法第51條、第41條業於
    94年2 月2 日修正公布，並於95年7 月1 日施行，本件自應
    就受刑人行為前、後相關法律有修正者，依前揭規定暨決議
    意旨加以綜合比較以資適用。茲說明如下：（一）修正前刑
    法第41條第1 項前段原規定：「犯最重本刑為5 年以下有期
    徒刑以下之刑之罪，而受6 個月以下有期徒刑或拘役之宣告
    ，因身體、教育、職業、家庭之關係或其他正當事由，執行
    顯有困難者，得以1 元以上3 元以下折算1 日，易科罰金。
    」，且被告行為時之易科罰金折算標準，依修正前罰金罰鍰
    提高標準條例第2 條前段之規定，本係就其原定數額提高為
    100 倍折算1 日，故被告行為時之易科罰金折算標準乃以銀
    元300 元折算1 日，經折算後應以新臺幣900 元折算為1日
    。惟修正後刑法第41條第1 項前段則改以：「犯最重本刑為
    5 年以下有期徒刑以下之刑之罪，而受6 個月以下有期徒刑
    或拘役之宣告者，得以新臺幣1,000 元、2,000 元或3,000
    元折算1 日，易科罰金。」，乃就易科罰金之折算標準予以
    提高。從而，比較修正前、後所定之易科罰金折算標準，當
    以修正前之規定較有利於受刑人。（二）修正前刑法第51條
    規定：「數罪併罰，分別宣告其罪之刑，依左列各款定其應
    執行者：」其中第5 款規定：「宣告多數有期徒刑者，於各
    刑中之最長期以上，各刑合併之刑期以下，定其刑期。但不
    得逾20年。」；而修正後刑法第51條第5 款係規定：「宣告
    多數有期徒刑者，於各刑中之最長期以上，各刑合併之刑期
    以下，定其刑期。但不得逾30年」，其併合執行之刑度由舊
    法之20年提高為新法之30年，自以舊法有利於受刑人。（三
    ）比較結果，修正後刑法均非較有利於受刑人，依刑法第2
    條第1 項前段之規定，仍應依修正前刑法，定其應執行之刑
    。（四）修正前刑法第41條第2 項規定：「併合處罰之數罪
    ，均有前項情形（即易科罰金），其應執行之刑逾6 月者，
    亦同。修正後刑法第41條第2 項則規定：「前項規定於數罪
    併罰，其應執行之刑未逾6 月者，亦適用之。」，雖法律已
    有變更，惟關於數罪併罰之各罪，部分犯罪行為在舊法，部
    分犯罪行為在新法施行後，如各罪均合於易科罰金之情形，
    依據刑法施行法第3 條之1 第3 項規定，應逕行適用修正前
    刑法第41條第2 項規定即可，無庸另為新舊法比較，附此說
    明。
三、經查，受刑人甲○○犯上開3 罪，先後經判處如附表所示之
    刑，且於如附表所示之日期分別確定，其中附表編號1 、2
    曾經本院98年度審聲字第1820號裁定定其應執行刑為10月等
    情，有臺灣高等法院被告前案紀錄表1 份及相關刑事判決書
    （本院98年度審簡字第4573號、97年度審簡字第887 號、96
    年度易字第804 號判決）在卷可稽。又本件受刑人所犯如附
    表所示之罪，所宣告之刑均未逾有期徒刑6 月，均得易科罰
    金，雖所定應執行之刑已逾6 個月，然依上開解釋意旨，仍
    得易科罰金。聲請人聲請定其應執行之刑，本院審核認為正
    當，爰定應執行刑如主文，並諭知易科罰金之折算標準。
四、依刑事訴訟法第477 條第1 項，刑法第2 條第1 項前段、第
    53條，（修正前）刑法第51條第5 款、（修正前）第41條第
    1 項前段、第2 項，修正前罰金罰鍰提高標準條例第2 條，
    刑法施行法第1 條之1 、第3 條之1 第3 項，裁定如主文。
中    華    民    國    98    年    7     月    16    日
                  刑事第二庭    法  官  施盈志
以上正本證明與原本無異。
如不服本裁定，應於送達後5日內，向本院提出抗告狀。
中    華    民    國    98    年    7     月    16    日
                                書記官  林雅婷


司法院資訊處製作；財團法人民間司法改革基金會備份。
